臺灣板橋地方法院民事判決　　　　　　 95年度簡上字第196號
上　訴　人　洋基通運股份有限公司
法定代理人　丙　○
訴訟代理人　葛大維
被 上訴 人　歐弋資訊股份有限公司
法定代理人　乙○○
訴訟代理人　甲○○
上列當事人間請求給付運費事件，上訴人對於中華民國95年8 月
29日臺灣板橋地方法院板橋簡易庭95年度板簡字第1366號第一審
判決提起上訴，本院於96年4 月17日言詞辯論終結，判決如下：
    主  文
原判決關於駁回上訴人後開第二項之訴部分，及訴訟費用之裁判
均廢棄。
被上訴人應給付上訴人新臺幣捌萬伍仟肆佰柒拾伍元及自民國九
十三年十月三十日起至清償日止，按週年利率百分之五計算之利
息。
其餘上訴駁回。
第一、二審訴訟費用，由被上訴人負擔三分之二，餘由上訴人負
擔。
    事實及理由
一、上訴人起訴主張：被上訴人於民國93年4 月間委由上訴人自
    德國託運進口貨物（下稱系爭貨物）至我國（提單號碼：00
    00000000、0000000000），運費為新臺幣（下同）3 萬0,23
    4 元，系爭貨物因通關期日較長，而於同年4 月9 日運抵我
    國後，被上訴人竟以系爭貨物因上訴人之故意或過失而有毀
    損、遺失為由，拒絕給付運費3 萬0,234 元，上訴人為求小
    事化無而對被上訴人提出補償建議，經被上訴人同意後，遂
    於同年5 月13日具函表示願意放棄收取系爭貨物運費3 萬0,
    234 元並簽發票面金額7,000 元之支票（下稱系爭支票）1
    張予被上訴人以資補償（下稱系爭補償建議），被上訴人亦
    收受系爭支票，並將票據交換入帳，但被上訴人卻於同年5
    月27日寄發存證信函，拒絕系爭補償建議，故系爭補償建議
    即已失效。嗣同年6 月至7 月間，被上訴人復委由上訴人自
    我國運送13批貨物出口，運費為8 萬5,475 元，詎被上訴人
    亦拒絕給付本次運費8 萬5,475 元，是被上訴人積欠上訴人
    之運費總計11萬5,709 元。又關於被上訴人抗辯其就系爭貨
    物之損害對於上訴人具有損害賠償請求權，因而得與上訴人
    請求之運費為抵銷之部分，被上訴人於93年4 月9 日即已受
    領系爭貨物，並於同年5 月27日寄發存證信函予上訴人，請
    求系爭貨物之損害賠償，其消滅時效因請求而中斷，但被上
    訴人卻未於請求後6 個月內起訴，是時效視為不中斷，故依
    民法第623 條第1 項之規定，被上訴人就系爭貨物之賠償請
    求權已因罹於時效而消滅，不得再對上訴人主張抵銷，況被
    上訴人於系爭貨物之託運單上所申報之貨物價格分別為USD6
    92.00 及USD182.00 元，合計USD874.00 元，折合新臺幣約
    為2 萬7,968 元，但被上訴人卻請求16萬7,793 元之損害賠
    償，亦與民法第640 條之規定相違背，為此爰依運送契約之
    法律關係，提起本訴等情。並聲明：被上訴人應給付上訴人
    11萬5,709 元及自93年10月30日（註：上訴人於93年10月21
    日以台北建北郵局3031號存證信函催告被上訴人於文到7 日
    內給付運費，被上訴人於93年10月22日收受）起至清償日止
    ，按週年利率5%計算之利息。
二、被上訴人則以：(一)被上訴人於93年3 月24日委託上訴人由德
    國漢諾瓦（Hannover），運回系爭貨物並開立提單1 紙（提
    單號碼為00000 00000 ，日期：93年3 月24日，件數：9 件
    ），運回位於臺北之被上訴人公司，然被上訴人遲至93年4
    月9日 才收到系爭貨物，且經被上訴人公司員工當場拆封後
    ，始發現系爭貨物之部份貨品已毀損及遺失，且原提單只有
    1 張，然卻另增加1 張提單（提單號碼為0000000000，日期
    93年3 月26日，件數：2 件），總計變成2 張提單，原託運
    之系爭貨物件數亦由9 件增為11件，顯見上訴人對於其在運
    送途中造成毀損、喪失及遲到之事實，非但不誠實告知被上
    訴人，並企圖湮滅證據，重新整理包裝。被上訴人發現上開
    情況後，即通知上訴人派員至被上訴人公司處理，嗣上訴人
    於同年4 月13日即以傳真機傳真「索賠申請書」格式1 張，
    要求被上訴人按申請書格式詳細填寫，並須附上（毀損、遺
    失）貨品當初購買之佐證發票做為理賠依據，上訴人再於同
    年5 月13 日 傳真英文道歉書1 份，由上訴人公司客服部門
    主管Patty Chung 署名，表示願意不收取系爭貨物運費3 萬
    0,234 元並賠償被上訴人7,000 元，然被上訴人所受損害實
    達16萬7,793 元，上訴人此等賠償金額實無足彌補被上訴人
    所受之損害，而被上訴人多次與上訴人聯繫協商，均未獲上
    訴人合理之解釋及善意回應，且置之不理。(二)上訴人對於其
    在運送途中造成毀損、喪失及遲到之事實，非但未誠實告知
    被上訴人，並企圖湮滅證據，重新整理包裝，此已違背民法
    第648 條之規定，是被上訴人就系爭貨物對上訴人所得主張
    之損害賠償請求權，不因民法第623 條之規定，於一年間不
    行使而消滅，故上訴人不得主張消滅時效，仍應就系爭貨物
    之毀損負其責任等語資為抗辯。並於本院聲明：上訴人之訴
    駁回。
三、原審為上訴人全部敗訴之判決，經其聲明不服，提起上訴，
    並於本院聲明：(1)原判決廢棄；(2)被上訴人應給付上訴人11
    萬5,709 元及自93年10月30日起至清償日止，按週年利率5%
    計算之利息。被上訴人則聲明：上訴駁回。
四、上訴人主張被上訴人於93年4 月間委由上訴人自德國託運進
    口系爭貨物至我國，運費為3 萬0,234 元，然於同年4 月9
    日運抵我國後，兩造遂起爭執，上訴人即去函被上訴人，提
    議願意放棄收取系爭貨物運費3 萬0,234 元並簽發票面金額
    7,000 元之支票1 張予被上訴人以資補償，被上訴人亦將該
    支票收受，並已將票據交換入帳，及同年6 月至7 月間，被
    上訴人復委由上訴人自我國運送13批貨物出口，運費為8 萬
    5,475 元，惟被上訴人迄今均未給付上開二筆運費合計11萬
    5,709 元等事實，業據上訴人提出臺北建北郵局存證信函第
    3031號及掛號郵件收件回執影本各1 紙（原審卷第6 、8 頁
    ）、歐弋資訊股份有限公司未付運費明細影本1 紙（原審卷
    第7 頁）、統一發票影本6 份及提單影本15份 (原審卷第9
    至28頁）、補償函影本1 份（原審卷第160 頁）為證，且為
    被上訴人所不爭執，自堪信為真實。
五、上訴人主張被上訴人尚積欠運費11萬5,709 元而未給付，且
    上訴人並未有何運送過失或故意及詐術隱蔽，且上訴人就兩
    造因系爭貨物所起之爭執而提出之補償建議，不為被上訴人
    所接受，系爭補償建議即已失效，況被上訴人之損害賠償請
    求權亦已罹於時效，不得再行主張抵銷等語，被上訴人則以
    前詞置辯。是本件所應審究者厥為：(一)系爭補償建議是否因
    兩造合意而成立生效？上訴人是否因而不得收取系爭貨物之
    運費？(二)被上訴人得否主張系爭貨物之損害賠償請求權與運
    費抵銷，而拒絕給付運費？經查：
  (一)按當事人間互相表示意思一致者，無論其為明示或默示，契
    約即為成立，民法第153 條第1 項定有明文。查上訴人於93
    年5 月13日將系爭補償建議函傳真予被上訴人，嗣上訴人另
    簽發並交付票面金額7,000 元之系爭支票1 張予被上訴人收
    受，此即上訴人對於系爭補償建議所提出之要約，被上訴人
    於收取補償建議函文及受領系爭支票後，即執該支票以交換
    入帳，被上訴人此一交換票據入帳之行為，堪認被上訴人同
    意接受上訴人所提出之系爭補償建議，係屬對上訴人所為之
    要約而為默示之承諾，是兩造間即就系爭補償建議達成意思
    表示合致，該補償契約因而成立生效，兩造即應受該契約效
    力之拘束，縱使被上訴人嗣後寄發存證信函予上訴人，亦無
    礙於該補償契約之成立生效。準此，上訴人即應受該補償契
    約之拘束，放棄收取系爭貨物之運費，不得再對被上訴人請
    求給付系爭貨物之運費3 萬0,234 元，是上訴人此部分請求
    ，即非有據。
  (二)次按當事人主張有利於己之事實者，就其事實有舉證之責任
    ，民事訴訟法第277 條前段定有明文。又主張法律關係存在
    之當事人，僅須就該法律關係發生所具備之特別要件，負舉
    證之責任，至於他造主張有利於己之事實，應由他造舉證證
    明，最高法院著有48年臺上字第877 號判例可資參照。查被
    上訴人固抗辯其因上訴人運送系爭貨物時之過失，而受有16
    萬7,793 元之損害，並提出上訴人所開立之提單影本2 紙（
    原審卷第35頁）、系爭貨物毀損照片15張（原審卷第36至43
    頁）、存證信函影本1 份（原審卷第44至46頁）、DHL 運送
    毀損物品清單影本1 紙（原審卷第47頁）、索賠申請書影本
    1 紙（原審卷第101 頁）、系爭支票影本1 紙（原審卷第48
    頁）及系爭貨品採購發票影本1 份（原審卷第99、100 頁）
    ，然上開證物至多僅得證明被上訴人所託運之系爭貨物受有
    損害，但尚不足以證明其所受之損害達到16萬7,793 元，另
    參諸被上訴人於託運系爭貨物時其所申報之價格分別為USD6
    92.00 及USD182.00 元，合計USD874.00 元，折合新臺幣約
    為2 萬7,968 元，此業據兩造提出系爭貨物之提單為證（原
    審卷第11、35頁），被上訴人是否確實受有如其所抗辯之16
    萬7,793 元之損害，已非無疑，況被上訴人於受領上訴人所
    交付之系爭支票後，即已承諾上訴人所提出之系爭補償建議
    ，業如上述，且亦未有何向上訴人請求賠償之積極作為，益
    徵被上訴人因系爭貨物之毀損、滅失所受之損害，應未逾上
    訴人於系爭補償建議中所提出之補償價額3 萬7,234 元（即
    放棄收取系爭貨物運費3 萬0,234 元及交付票面金額7,000
    元之系爭支票，合計3 萬7,234 元），是兩造既已就系爭貨
    物毀損之爭執達成系爭補償契約合意，則被上訴人即不得再
    以貨物之損害賠償請求權主張與上訴人所得請求之運費抵銷
    ，而拒絕給付93年6 月至7 月間，被上訴人委由上訴人自我
    國運送13批貨物出口而應支付之運費8 萬5,475 元。基此，
    被上訴人抗辯其因系爭貨物而對上訴人具有損害賠償請求權
    ，此損害賠償請求權應與運費8 萬5,475 元抵銷，其毋須給
    付運費予上訴人云云，洵不足採。
  (三)綜上所述，上訴人所得請求被上訴人給付之運費，乃係被上
    訴人於93年6 月至7 月間委由上訴人自我國運送13批貨物出
    口而應支付者，總計8 萬5,475 元。
六、從而，上訴人依運送契約之法律關係，請求被上訴人給付8
    萬5,475 元及自存證信函催告期滿翌日即93年10月30日起至
    清償日止，按週年利率5%計算之利息，為有理由，應予准許
    ，逾此部分之請求，為無理由，應予駁回。原審就上開應予
    准許部分，為上訴人敗訴之判決，尚有未洽，上訴意旨求予
    廢棄改判，為有理由，爰由本院予以廢棄改判如主文第2 項
    所示。至上訴人之請求不應准許部分，原判決為上訴人敗訴
    之判決，核無不合，上訴意旨求予廢棄改判，為無理由，應
    駁回其上訴。
七、本件事證已臻明確，兩造其餘攻擊防禦方法及未經援用之證
    據，經審酌後，核與判決結果不生影響，爰不一一論述。
八、訴訟費用負擔之依據：民事訴訟法第79條。
中　　華　　民　　國　　96　　年　　5 　　月　 　1　　日
                  民事第二庭    審判長法　官　梁宏哲
                                      法　官　徐福晉
                                      法　官　連士綱
以上正本係照原本作成
本判決不得上訴
中　　華　　民　　國　　96　　年　　5 　　月　 　2　　日
                                  　  書記官　李宏明
